【裁判字號】    99,交抗,1558
【裁判日期】    990830
【裁判案由】    違反道路交通管理處罰條例
【裁判全文】
臺灣高等法院交通事件裁定            99年度交抗字第1558號
抗  告  人  乙○○
上列抗告人因違反道路交通管理處罰條例案件，不服臺灣士林地
方法院中華民國99年6月14日所為裁定（99年度交聲字第425號）
，提起抗告，本院裁定如下：
    主  文
原裁定撤銷。
乙○○汽車駕駛人，行車速度，超過規定之最高時速，處罰鍰新
臺幣貳仟元，並記違規點數壹點。
    理  由
一、本件原裁定意旨略以：聲明異議人即受處分人乙○○於民國
    98年8月26日12時31分許，駕駛車牌號碼為8286-QV號自用小
    客車行經臺北市○○○路○ 段往北，經警以雷達測速儀測得
    其行車速度為110km/h（該路段最高速度50km/h），超速60k
    m/h，經舉發機關臺北市政府警察局以北市警交大字第AC000
    0000號舉發違反道路交通管理事件通知單（下稱系爭通知單
    ）逕行舉發。嗣原處分機關臺北市交通事件裁決所以異議人
    違反道路交通管理處罰條例第43條第1項第2款、第4項、第2
    4條、第63條第1項第3 款規定及道路交通管理事件統一裁罰
    基準及處理細則第41、43、44、67條規定，於99年3 月12日
    以北市裁罰字第裁22-AC0000000號裁決書（下稱系爭裁決書
    ）裁處異議人罰鍰新臺幣（下同）8,000元，記違規點數3點
    ，並應參加道路交通安全講習。異議人於法定期間聲明異議
    。原審法院依據原採證照片，認異議人前揭違規事證明確，
    並認在速率150km/h以下時，雷達測速儀之誤差不大於1km/h
    ，故雷達測速器材具有高度準確性，其所測得之數據自得為
    執法採證之用，基於本件舉發違規事件所使用之雷達測速器
    材，於97年12月3 日通過經濟部標準檢驗局國家標準檢驗合
    格，有效期限至98年12月31日止，此有經濟部標準檢驗局雷
    達測速儀檢定合格證書1 份可證，異議人所辯，殊無足採，
    並認本件受處分人確有原處分機關所指違規事實，堪予認定
    等語。
二、抗告意旨略以：抗告人即異議人乙○○坦承有超速行駛及雷
    達測速儀器檢驗合格之事實，然依據經濟部標準局雷達測速
    儀公告「雷射測速儀器檢定檢查技術規範」所載，速率在15
    0km/h以下時，雷達測速儀之誤差不大於1km/h，據此依據雷
    達測速儀確有誤差值1km/h 存在之情況下，於本案抗告人之
    速度可能是109km/h至111km/h之間，原審不附理由率以最不
    利之110 km以上作為認定抗告人行車速率標準，除使抗告人
    蒙受罰鍰及違規記點處罰之外，亦使原車主蒙受吊扣汽車牌
    照3 個月之處罰，對抗告人之權益損害甚大，為此請求撤銷
    原裁定，如抗告有理由，並經更審裁定違規事實為行車速度
    未超過規定之最高時速60公里以上，則原裁定處罰吊扣汽車
    牌照3個月處罰亦隨之失效等語。
三、經查：
  (一)按行車速度，依速限標誌或標線之規定，道路交通安全規則
    第93條第1 項前段定有明文。汽車駕駛人，行車速度，超過
    規定之最高時速，或低於規定之最低時速，除有第43條第 1
    項第2 款情形外，處新臺幣（下同）1,200元以上2,400元以
    下罰鍰，亦為道路交通管理處罰條例第40條所明定。又駕駛
    人駕駛汽車而其行車速度，超過規定之最高時速40公里以上
    未滿60公里，嗣為警逕行舉發，而在舉發通知單上所載之應
    到案日期前聽候裁決，經主管機關調查後仍認定有上開違規
    行為者，依違反道路交通管理事件統一裁罰基準及處理細則
    （下稱處理細則）第43條、第44條及違反道路交通管理事件
    統一裁罰基準表（下稱基準表）規定，須處以2,000 元之罰
    鍰。
  (二)抗告人即異議人乙○○於前揭時地駕駛自用小客車行經臺北
    市○○○路○ 段往北處有違規超速行駛之事實，為抗告人所
    坦承，並有測速採證照片乙幀（參見原審卷第42頁）在卷可
    稽，堪認屬實。
  (三)原舉發機關以抗告人於前揭時地行車時速高達110 km，已超
    過規定之最高速度50km/h，且超過達時速60公里，固據提出
    上揭採證照片，惟查，本案原舉發機關所使用之雷達測速儀
    固經檢驗合格，並尚在有效期限內，有雷達測速儀檢定合格
    證書一份存卷可佐（詳見原審卷39頁），固屬無訛，惟依雷
    達測速儀檢定檢查技術規範，雷達測速儀其精確度並無法達
    到百分之百，容有誤差存在，其檢定公差當速度小於150 公
    里，不大於1 公里，本件受處分人經原舉發機關以雷達測速
    儀測得其行車速度為110 km/h，法定允許之檢定公差之誤查
    值為2公里至3公里，有雷射測速儀檢定檢查技術規範可參，
    故其實際行車時速可能範圍約在108km至113km間。抗告人超
    速行駛固屬無訛，惟並不能據此雷達測速儀之測速結果，即
    認其當時之行車速度為110 km/h，是本件抗告人雖有超過規
    定最高速度行駛之違規行為，惟並不能證明其有逾最高時速
    60公里以上，抗告人據此辯稱當時時速有可能未超過110 公
    里，不應以此處罰車主乙節，即非無理由。綜前所述，原處
    分機關未衡量雷射槍測速之誤差問題，僅憑舉發員警以雷射
    槍測速之數據結果，認定抗告人當時時速為110 公里，據此
    處罰抗告人，尚有未洽，原裁定據此認原處分合法，予以維
    持，尚有未當。再者，如前所述，抗告人駕駛自小客車之違
    規超速行為，其處罰應依道路交通管理處罰條例第40條、第
    63條第1項第1款、道路交通管理事件統一裁罰基準表為之，
    即駕駛人行車速度，超過規定之最高速限40公里以上未滿60
    公里，期限內繳納或到案聽候裁決者，處新臺幣2,000 元。
    本案抗告人既有超過規定最高速度40公里以上而未滿60公里
    之違規超速行為，應由本院撤銷原裁定，另裁定如主文第 2
    項所示。至於另案基於本件違規事實裁定處罰吊扣汽車牌照
    3個月部分（99年4月7日北市裁催字第裁22-AC0000000 號）
    ，另案裁定。
據上論斷，應依道路交通管理處罰條例第89條，刑事訴訟法第41
3條，裁定如主文。
中    華    民    國    99    年    8     月    30    日
                  刑事第二十一庭審判長法  官  蔡聰明
                                      法  官  許永煌
                                      法  官  趙文
以上正本證明與原本無異。
不得再抗告。
                                      書記官  葉金發
中    華    民    國    99    年    8     月    30    日

司法院資訊處製作；財團法人民間司法改革基金會備份。
